【裁判字號】    98,訴,131
【裁判日期】    980710
【裁判案由】    違反貪污治罪條例等
【裁判全文】
臺灣臺南地方法院刑事判決               98年度訴字第131號
公  訴  人  臺灣臺南地方法院檢察署檢察官
被      告  丙○○
選任辯護人  江信賢律師
            熊家興律師
            曾靖雯律師
被      告  甲○○
指定辯護人  彭冀湘律師
上列被告因違反貪污治罪條例等案件，經檢察官提起公訴（97年
度偵字第4175、4342號），本院判決如下：
    主  文
丙○○、甲○○行使公務員明知為不實之事項，而登載於職務上
所掌之公文書，足以生損害於公眾及他人，丙○○處有期徒刑壹
年陸月，減為有期徒刑玖月；甲○○處有期徒刑壹年貳月，減為
有期徒刑柒月，緩刑參年。
    事  實
一、丙○○自民國95年4月18日起，擔任國立臺南大學簡任10職
    等人事室主任，負責綜理監督該校教職員甄審、聘任、退撫
    、勤惰考核、建教合作管理費請領及審核等人事業務，為依
    法令從事於公共事務，而具有法定職務權限之公務員。甲○○自94年9月1日起，在國立臺南大學擔任人事室行政助理。
    國立臺南大學依「國立臺南大學建教合作計畫行政管理費及
    結餘款支用要點」之規定，因人事室亦屬該校參與建教合作
    計畫行政管理之執行之支援單位，獲該校研發處產學合作組
    簽請校長核准，分配行政管理費及結餘款之百分之七十中（
    另百分之三十為學校統籌運用）之百分之十，合計新台幣（
    下同）270,892元，作為人事室支援人員之工作酬勞。甲○○則係擔任人事室行政助理，明知主任丙○○於95年4月18
    日始到任，於95年9至10月間，在辦公室製作其職務上所掌
    之「建教合作管理費94／08─95／07發放印領清冊」（下稱
    94 學年度管理費發放印領清冊）時，本應據實登載主任丙○○實際到任支援該計畫之月數（即95年4月至95年7月共4
    個月），因不善製作印領清冊之作業，頻遭主任丙○○之責
    備，為編清冊以核銷分配款之便，竟不實登載為9個月，足
    以生損害於該校經費之核發及印領清冊等公文書記載之正確
    性。甲○○並於登載後，持以呈報主任丙○○審核行使之，
    丙○○於審核該94學年度發放印領清冊時，亦明知該清冊係
    甲○○登載不實之公文書，竟未加以核實更正，而基於行使
    該不實公文書之犯意，將該清冊持以陳報研發處、出納組、
    會計室核章後，呈報校長核准，由清冊內之人員簽章具領結
    餘之行政管理費，均足以生損害於該校經費之核發及印領清
    冊等公文書記載之正確性。
二、案經法務部調查局臺南市調查站（下稱臺南市調查站）循線
    查獲，移由臺灣臺南地方法院檢察署檢察官偵查起訴。
    理  由
甲、關於證據能力之部分：
    本案卷內之供述證據及非供述證據，除甲○○與乙○○在臺
    南市調查站之詢問筆錄，係被告以外之人於審判外之陳述，
    無證據能力外，既未經被告2人及辯護人方面表示爭執其證
    據能力部分，本院審酌該等供述及非供述證據作成時之情況
    ，認為適於作為證據，依刑事訴訟法第159條之5之規定，認
    定均有證據能力。
乙、有罪部分（即行使登載不實公文書部分）：
壹、被告丙○○部分：
一、訊之被告丙○○矢口否認有何行使登載不實公文書之犯行，
    辯稱：伊並未指示共同被告甲○○如何編列，共同被告甲○○送來一份清冊，伊見總數是270,892元，認為是正確的，
    就核章了云云。
二、經查，被告丙○○係擔任國立台南大學人事室主任之職，其
    本職即人事業務，自應對於編定及審核人事文書表冊之業務
    ，具有專業之認識，自不能以「未予注意或想像是對的」等
    語搪塞審核之責，更何況被告丙○○在到任本職之前，曾歷
    任國立屏東師範學院人事室與成功大學醫學院附設醫院人事
    室主任之職，有行政院九十年十二月三十一日九十局企字第
    一八二四七四號派令影本附卷足憑（見96年度他字第3543號
    偵查卷第7頁），可認被告丙○○對於人事文書之編造、審
    核應具有高度之專業。且被告甲○○因編造上揭印領清冊過
    程中，因不善作業而多次遭被告丙○○責罵，致有登載不實
    之情形等情，亦據證人即共同被告甲○○於審理中結證屬實
    （見本院98年6月26日審理筆錄第14─15頁），被告丙○○
    亦自承被告甲○○因製作上揭清冊，曾向他問過如何計算至
    少三次等情（見98年6月26日之審理筆錄第18頁）。足認被
    告丙○○對於本清冊之編造情形，及自己到職之月數，應知
    之甚詳。詎其於被告甲○○送審核時，就系爭清冊上之不實
    登載，竟仍未予更正自己應領取之月數，而仍以登載不實之
    清冊陳報各單位核章，其有行使不實公文書之故意至明。所
    辯未予注意計算，或想是對的云云，顯係卸責之詞，不足採
    信。此外，復有行政院人事行政局90年12月31日90局企字第
    182474號令、95年3月21日局企字第0950061410號令、國立
    成功大學醫學院附設醫院離職證明書、銓敘部95年5月4日部
    管一字第0952 644085號函各1份與國立臺南大學建教合作管
    理費94年8月至95年7月發放印領清冊正本附卷足資佐證，被
    告丙○○此部分之罪證明確，犯行足堪認定。
貳、被告甲○○部分：
    訊據被告甲○○對於上揭登載不實事項於系爭清冊公文書進
    而加以行使之犯罪事實，坦承不諱，核與其在台南市調查站
    詢問時、檢察官偵查中自白之情節相符，復有行政院人事行
    政局90年12月31日90局企字第182474號、95年3月21日局企
    字第0950061410號令、國立成功大學醫學院附設醫院離職證
    明書、銓敘部95年5月4日部管一字第0952644085號函各1 份
    與國立臺南大學建教合作管理費94年8月至95年7月發放印領
    清冊正本附卷足資佐證，罪證明確，犯行要足認定。
、按被告等二人本應依正確之任職月數四個月陳報被告丙○○
    之請領結餘款，竟不實登載為九個月，其間相差達五個月，
    已對公務機關公文書之正確性產生損害，且因其月數登載之
    不實，亦有影響領取款多寡之虞，自得認已足以生損害於公
    眾或他人。
肆、核被告丙○○與甲○○等所為，各係犯刑法第216條、第213
    條之行使登載不實公文書罪（起訴書原引用刑法第216條、2
    15條之行使業務登載不實文書罪，但已由公訴檢察官於審理
    中更正，見本院5月25日審理筆錄第3頁）。被告甲○○登載
    不實之低度行為被行使之高度行為所吸收，不另論處。被告
    丙○○僅係明知登載不實之公文書加以行使，並未參與低度
    之登載不實行為。另起訴意旨認被告二人係共同正犯云云。
    但查，被告等二人因編製上揭印領清冊，數度爭執，且被告
    甲○○多次遭被告丙○○責罵，業據論列如上所述。是以，
    本件被告二人在公務上既已相處不洽，要無犯意聯絡之可能
    ，其二人應係基於各自之犯意而為，自無從成立共同正犯。
    被告丙○○被訴刑法第二百十三條之部分既不能成立犯罪，
    如上所述，因公訴人認其此部分與上開有罪部分即刑法第二
    百十六條行使第二百十三條不實文書部分，有高度行為、低
    度行為之吸收關係，則高度之行使行為既為有罪判決而於主
    文內諭知，就此低度之登載行為僅於此理由中說明，不另於
    主文為無罪之諭知。審酌被告丙○○為人事單位之主管，且
    長期從事人事管理之公務，應有專業之認知，竟違法行使不
    實之文書，被告甲○○係人事單位之專業助理，應克盡職責
    據實登載，因貪圖一時之便而貿然違法，被告丙○○未能認
    錯悔過，被告甲○○尚能坦承認錯，知所悔悟等情狀，各對
    其等量處如主文所示之刑。又中華民國九十六年罪犯減刑條
    例業於九十六年七月四日制定公布，並於九十六年七月十六
    日施行。查被告二人上開犯罪時間係在自九十五年九至十月
    間，係在九十六年四月二十四日以前，所犯刑法第216條、
    213條之行使登載不實之公文書罪，核與中華民國九十六年
    罪犯減刑條例第2條第1項第3款規定相符，應依同條例第7條
    第1項規定予以減刑。又檢察官具體請求對被告丙○○量處
    有期徒刑5年，對被告甲○○量處有期徒刑2年，緩刑參年，
    經審酌被告等二人均未該當貪污治罪條例第5條第1項第2款
    之罪（此部分另詳述於後），且被告甲○○係圖一時之便致
    蹈法網，被告丙○○亦因為能陳報核銷結餘款而未能適時核
    正，本院認處以如主文所示之刑為適當，檢察官之上開求刑
    尚嫌過重，併此敘明。末查被告甲○○前未曾因故意犯罪受
    有期徒刑以上刑之宣告，有臺灣高等法院被告前案記錄表1
    件在卷可按，其因一時不察，急於完成編造清冊之職務，始
    罹重典，經此偵審程序及刑之宣告，應知所警惕，諒無再犯
    之虞，本院認前開所宣告之刑，以暫不執行為適當，併宣告
    緩刑3年，以啟自新。
丙、不另為無罪諭知部分：
壹、公訴意旨另略以：丙○○自民國95年4月18日起，擔任國立
    臺南大學簡任10職等人事室主任，負責綜理監督該校教職員
    甄審、聘任、退撫、勤惰考核、建教合作管理費請領及審核
    等人事業務，為依法令從事於公共事務，而具有法定職務權
    限之公務員。甲○○自94年9月1日起，在國立臺南大學擔任
    人事室行政助理。國立臺南大學依「國立臺南大學建教合作
    計畫行政管理費及結餘款支用要點」之規定，分配與該校人
    事室全體職員之94年8月至95年7月之行政管理費總額為270,
    892元，詎丙○○明知其於上開期日始到任，當僅得請領到
    職日後之建教合作計畫行政管理費，竟意圖為自己不法之所
    有，與甲○○共同基於利用職務上機會詐取財物及行使業務
    登載不實文書之犯意聯絡，丙○○於95年10、11日間，要求
    甲○○於製作建教合作管理費94年8月至95年7月發放印領清
    冊時，以40個月作為人事室全體職員之實際工作月數總和，
    齊一計算每人每月得請領之行政管理費為6,772元（270,892
    除以40），且丙○○應請領9個月之超出其實際任職期間5個
    月又17日之行政管理費（9個月減丙○○自95年4月18日起至
    同年7月31日止之實際任職期間後，為5個月又17日）。甲○○依丙○○之要求，將丙○○實際工作月數9個月之不實事
    項應登載於其業務上所製作之建教合作管理費94年8月至95
    年7月發放印領清冊上，並上呈至該校研發處、出納組、會
    計室、人事室及校長而行使之，致各該科室審核人員（人事
    室審核人員丙○○及甲○○除外）及校長陷於錯誤，而核准
    丙○○支領建教合作管理費60,948元，計詐得款項37,697元
    （6,772元乘以5又30分之17），足以生損害於國立臺南大學
    ，且造成該校人事室其他職員及前人事室主任丁○○依法本
    得請領之建教合作管理費減少，亦足以生損害於該等人員。
    認被告2人所為均另犯貪污治罪條例第5條第1項第2款之利用
    職務上機會詐取財物罪嫌云云。
貳、按犯罪事實應依證據認定之，無證據不得認定犯罪事實；又
    不能證明被告犯罪者，應諭知無罪之判決，刑事訴訟法第15
    4條第2項、第301條第1項前段分別定有明文。再按認定犯罪
    事實所憑之證據，其為訴訟上之證明，須達於通常一般人均
    不致有所懷疑，而得確信其為真實之程度者，始得據為有罪
    之認定，倘其證明未達到此一程度，而有合理之懷疑存在時
    ，尚難為有罪之認定基礎；苟積極證據不足為不利於被告事
    實之認定時，即應為有利於被告之認定，更不必有何有利之
    證據，此有最高法院76年台上字第4986號、30年上字第816
    號判例可資參照。
、訊據被告丙○○固承認係人事室主任，有簽章審核過上揭印
    領清冊之文書等情，惟矢口否認有何貪污治罪條例第5條第
    1項第2款之詐取財物之犯行。辯稱：「我沒有去算金額，承
    辦人告訴我沒有問題我就核章了。我沒有不法意圖及詐欺之
    故意。」、「我不懂得法律，但是我懂得事實，事實沒有被
    告甲○○講得這麼複雜。事實是被告甲○○來問我二次，問
    說主任、專員分一樣多，後來又來問我一次。後來我問他所
    算出來的那一張金額怎麼算的，我跟他說他弄錯了，數目沒
    那麼多。後來他送一張清冊給我，我看到總數是270,892元
    ，我想數字是對的，就核章了，並沒有檢座所起訴的那些事
    實。」云云。被告丙○○並委由辯護人辯稱：「本日被告甲○○認罪因是檢察官求處緩刑，若是檢察官不求處緩刑，被
    告甲○○不知其是否認罪。乙○○及丁○○證述，並沒有串
    證的問題；是否是依實際月份去計算是值得質疑的。就研發
    處的通知，丁○○有證述會發函及打電話通知，故而可資證
    明其所述是真的。本件是被告甲○○去調查站時遭問到四個
    月為何寫成九個月，其一口咬定是被告丙○○指示。從乙○○E-MAIL給被告甲○○之卷內資料顯示，被告丙○○不是應
    領六個月，而是應領四個月，但是被告甲○○與乙○○協議
    好要給被告丙○○四個月，所以乙○○及被告甲○○並沒有
    按月計算的觀念，而是在調查站告知是四個月，所以被告甲○○才會說原來是四個月，所以他並沒有『按實際月數計算
    』這個概念，是因為案發後調查員說要四個月，所以才會順
    口說四個月，因為這筆錢的發放都沒有相關之法律依據，而
    不可超過百分之六十的限制部分也可以證明這一點，是因為
    其實主任有決定發放比例的權限，所以才會有函文下來要限
    制百分之六十的問題。我們並沒有詐領的意思，這筆錢是本
    來就核撥給人事室的，內部如何分配都可以，並不是去詐領
    而來的。所以被告甲○○在審理時有提到沒有印象請領月數
    要按實際到職月數計算。其實被告甲○○根本不知道其當時
    是如何編列，因為他也說他當時也不知道他是哪裡出錯。若
    是被告丙○○具體指示他從『四』改為『九』，他應知道他
    錯在哪裡，所以被告甲○○是自己作業的，而且其作業程序
    是籠統的，沒有規則可循。被告甲○○說他有二案併呈給被
    告丙○○，但是事實上並沒有，一個是錢少，一個是錢多，
    應是將錢多的呈上去，怎麼會是二案併呈，而且被告丙○○
    也說沒看過。而且這二個案的資料被告甲○○應該是要有保
    留才對，被告甲○○是因為被控貪污，才會去編出這一套出
    來。本案很多證人都答稱不清楚，回答顛顛倒倒，事實的版
    本很多，應是在規避問題。從乙○○證述可知這筆是主任可
    以作主的，主任沒有必要偽造文書，被告甲○○當時製作情
    形是總金額確定，其僅是調整中間月數，為何不調整為十或
    十二個月，而調整為九個月，所以被告丙○○真的不知道會
    編九個月的原因為何，因此被告甲○○之證述憑信性很低，
    其供述也反反覆覆。被告甲○○根本也不知道自己是依據什
    麼而編列，所以他就一口咬定是被告丙○○的指示，也是因
    被告丙○○叫她做打雜的事而心理不平衡才會這樣供述。餘
    詳如辯護意旨狀所載，請諭以被告丙○○無罪判決。」等語
    。被告甲○○則坦承有受被告丙○○之指示而登載不實，以
    詐取公務上之財物等情。
肆、但查，本案首應究明者，乃是系爭之所謂「國立臺南大學建
    教合作計畫行政管理費及結餘款」在法律上之性質。按國立
    臺南大學為支用建教合作計畫行政管理費及結餘款，經校務
    基金管理委員會通過，並由校長核定有「國立臺南大學建教
    合作計畫行政管理費及結餘款支用要點」，此要點係該校之
    內部行政規則，迨無疑義。是以，本件系爭之「94學年度管
    理費發放印領清冊」，只要依本支用要點之規定處理，即屬
    合法而無違法性之可言，此有「國立臺南大學建教合作計畫
    行政管理費及結餘款支用要點」影本在卷足憑（見96年度他
    字第3543號偵查卷第61頁）。依此支用要點，係先提撥百分
    之五作為學校統籌款、百分之七十作為協助研究及行政支援
    人員之工作酬勞，其他剩餘款（即百分之二十五）供學術交
    流經費運用。而百分之七十之工作酬勞中，係由執行單位及
    各科室依固定比例分配，人事室分得之比例係百分之十。次
    按，「行政院核復有關國立大學校院（實施校務基金學校）
    行政人員辦理5項自籌收入業務有績效者，同意比照教師於
    該收入內支給工作酬勞，惟其合計總數（連同教師非法定給
    與及編制外人員之人事費）仍應受不超過5項自籌收入及學
    雜費收入之50%比率上限規定之限制，且行政人員每月支領
    之工作酬勞，以不超過其專業加給之60%比率為限」，此有
    教育部95年4月17日台人(三)字第0950048073號函影本一件在
    卷可稽（見本院卷第47頁）。是以，被告二人所由屬之人事
    室應分得之總金額有一定之比例，尚不至因人之浮報，而得
    以詐領更多之金額。是以，被告丙○○部分，尚不至因其浮
    報為九個月，致令人事室能分配到更多之行政管理費。且依
    此要點，分配到各單位之行政管理費，只要核算後，不逾94
    學年度之實際核撥之金額及每人支領不超過其專業加給之百
    分六十比率為上限，即合乎規定。是以，只要合乎此規定，
    各單位即可自行核報，而各單位之自行核報之權，依行政程
    序之執行，應屬各單位主管之權責，要無疑義。依此比例，
    該校之主辦建教合作單位即研究發展處產學合作組，乃於95
    年9月4日簽請校長核撥各單位之行政管理費，其中人事室為
    百分之十，金額共計270,892元，有國立臺南大學研究發展
    處產學合作組95年9月4日校務基金承辦人王澔蓁之簽呈影本
    一件在卷可證（見97年偵字第4342號偵查卷第47頁）。此總
    金額核撥予人事室後，即由人事室之主管即被告丙○○決定
    如何分配。而被告丙○○有權決定如何做分配，並變動每個
    人每月拿到之金額，此業據證人即前任之人事主任丁○○於
    本院審理中到庭結證明確（見本院98年5月1日審理筆錄第10
    ─11頁）。且證人即人事室前任之承辦人乙○○於本院審理
    詰問中，辯護人問：「國立臺南大學一般之工讀生是否可領
    建教合作管理費？」、證人乙○○答：「要看單位主管給不
    給。」，辯護人問：「所以單位主管有權做決定？」、證人
    乙○○答：「對。」。受命法官問：「國立臺南大學編應領
    之建教合作管理費應領費用，是以實際任職之月數核算還是
    按照每人每年應得之數額再按月計算？」、證人乙○○答：
    「不一定，沒有一定的標準，看主任決定要發給哪些人，是
    大家領一樣或是要領不同金額再去算。」、受命法官問：「
    你所講的，是否是先確定應領的管理費總額？」、證人乙○○答：「對。」，受命法官問：「然後再用月分去分配？」
    、證人乙○○答：「對。」，受命法官問：「例如：主任指
    示你有一個人可以領一萬二，所以你就按月分十二個月，每
    個月一千元，是否是這樣計算？」、證人乙○○答：「應該
    可以這樣講。」，受命法官問：「因此若確定領錢的人應領
    多少，只是調整月數，不是調整金額？」、證人乙○○答：
    「對，因為金額已確定。」，受命法官問：「先確定總額，
    月數由你來編算？」、證人乙○○答：「對。以我辦的經驗
    是這樣。」。據此證言，足認就人事室而言，每人究應領多
    少金額之行政管理費，係由主任即被告丙○○依職權決定後
    ，交由承辦之助理編冊印領，每人應領之金額決定後，再配
    合任職之月數加以編冊。是以，人事室主任即被告丙○○決
    定其應領之金額為60,948元後，即應由行政助理即被告甲○○依此額數，按被告丙○○之任職月數四個月加以編冊，且
    因被告丙○○之專業加給為每月29,080元，百分之六十即每
    月17,448元，乘以四個月為69,792元，而被告丙○○決定領
    60,948元，尚不逾上開教育部第0950048073號函所規定之上
    限，人事室只要依此編冊陳報各單位，即合乎規定，被告丙○○並無需浮報其任職月數為九個月，即能領得此一數額。
    退而言之，縱使登載為不實之九個月，因其應領得之金額已
    確定為60,948元，其領得之金額亦不因而增加。是故，本件
    並不會因為被告甲○○將被告丙○○之月數不實登載為九個
    月，而增加被告丙○○之應發金額，自無浮報之可言。按貪
    污治罪條例第五條第一項第二款之職務上詐取財物罪，必須
    以「詐取財物」為要件，所謂詐取財物，應係指以施用詐術
    ，陷人於錯誤而取得公有之財物而言。本件如上所言，印領
    清冊之登載不實，被告丙○○不會因此而增加取得公有之行
    政管理費，自無所謂之「詐取」，不該當該罪之要件，被告
    丙○○及其辯護人上揭辯解，應有理由，洵屬可採。縱證人
    乙○○於偵查中曾證稱：行政管理費之發放程序，原則上係
    按總金額除以每個人實際工作之月數之總和，計算出每人每
    月工作費之單價，每人應發之金額即單價乘以月數云云；證
    人丁○○曾於偵查中證稱：將人事室每個行政人員實際在職
    之月數加總，再將總金額除以加總後的總月數，再乘以每個
    人實際工作的月數，就可以計算出每人得分配之金額，例如
    甲實際工作五個月、乙實際工作四個月、丙實際工作三個月
    ，分配總金額是十二萬元，那十二萬元除以五加四加三為一
    萬元，甲可分配一萬元乘以五為五萬元、乙可分配到一萬元
    乘以四為四萬元、丙可分配到一萬元乘以三為三萬元云云（
    均參見96年度他字第3543號偵查卷第56─58頁、87─88頁）
    。但查，證人乙○○於偵查中所為證述，除前開意旨外，另
    亦證稱：「每人實際領到金額會比應發放的金額少，因為會
    提撥一些給公基金，惟若主任有意見，由主任作最後決定」
    與「人事室主任可以調整的是每月工作費，原則上請領數需
    按實際工作月數核計，應不得擅自更改，惟人事室主任若執
    意調整，可在調整每人應發金額後，除以固定之工作月數，
    變更計算出每月工作費單價。」等語。依此證述，則被告丙○○自己仍是有權決定調高每月所領工作費之單價，以達到
    領得60,948元之行政管理費，而無需以指示被告甲○○以不
    實登載之方法詐領60,948元。顯見被告丙○○是依該大學內
    部行政規則的有權決定者，與貪污治罪條例第五條第一項第
    二款之「施詐」者，迥不相同。另證人丁○○在偵查中所證
    ，係稱以「平均之方式」發放研發處所撥給人事室之行政管
    理費給所有人員云云；但查人事室每人之專業加給不同，參
    與協助之程度不同，以平均方式發放應非實情，此參之其在
    職時之93年度「建教合作計畫工作酬勞印領清冊」影本內（
    見96年他字第3543號偵查卷第19頁），所載人事室每人之單
    價與實發金額俱有不同，可知其此一證述不實。再參之上揭
    「國立臺南大學建教合作計畫行政管理費及結餘款支用要點
    」之規定，應認其撥款以人事室為一單位，由其主管即被告
    丙○○決定呈報。證人丁○○在偵查與審判中不一致之證述
    ，應以其於本院審理中證稱：人事主任有權決定如何分配行
    政管理費等語較為可信。是以，本件被告丙○○既屬有權決
    定者，其自有對被告甲○○為編造文書之指示，只要不違反
    其內部之行政規則，即無犯罪之可言。至於共同被告甲○○
    指證被告丙○○曾指示登載領取月數為九個月部分，因證人
    乙○○已於本院審理中證稱：被告甲○○曾向其表示因編造
    上揭印領清冊遭被告丙○○多次責罵等情（見本院98年5月1
    日審理筆錄第20頁），被告甲○○亦於審理中自承多次遭被
    告丙○○指責等情。是以，被告甲○○此一對被告丙○○之
    不利證述是否可信，仍有合理之懷疑，自不能在無其他之佐
    證之情形下，單憑被告甲○○一人之證述，遽令被告丙○○
    擔負共犯登載不實事項於公文書罪之罪責。此外，尚查無證
    據證明被告丙○○所為與其內部行政規則規定相違之事實。
    揆之上開規定與判例意旨，本應就被告丙○○被訴貪污治罪
    條例第5條第1項第2款之職務詐財罪部分於主文為無罪之諭
    知，但起訴意旨認此部分與上揭判決有罪即行使登載不實公
    文書部分，有想像競合犯裁判上一罪之關係，爰僅於此理由
    中說明之。被告丙○○所為既不該當職務詐財罪，被告甲○○被訴之貪污治罪條例職務上詐取財物罪，公訴人係以被告
    甲○○依被告丙○○之要求，以超出其實際任職之月數請領
    管理費，以詐取建教合作之行政管理費為其犯罪事實，即以
    被告丙○○該當職務上之詐取財物罪為前提，被告甲○○始
    可構成該罪，但如上所述，被告丙○○此部分之犯罪既應為
    無罪之認定，被告甲○○此部分自無由構成犯罪，其「自白
    」犯職務上之詐取財物罪，應係對法律規定之誤解，尚不生
    自白之效力，同上意旨，就被告甲○○被訴職務上詐財部分
    ，不另於主文為無罪之諭知。
據上論斷，應依刑事訴訟法第299條第1項前段，中華民國九十六
年罪犯減刑條例第2條第1項第3款、第7條第1項，刑法第216條、
第213條、第74條第1項第1款，判決如主文。
本案經檢察官戊○○到庭執行職務。
中    華    民    國    98    年    7    月    10    日
                刑事第二庭    審判長法  官  蘇義洲
                                    法  官  黃瑪玲
                                    法  官  朱中和
以上正本證明與原本無異。
如不服本判決應於收受本判決後10日內向本院提出上訴書狀，並
應敘述具體理由。如未敘述上訴理由者，應於上訴期間屆滿後20
日內向本院補提理由書狀（均須按他造當事人之人數附繕本）「
切勿逕送上級法院」。
                                    書記官   黃秋萍
中    華    民    國    98    年    7    月    13    日
附錄本件論罪科刑法條：
中華民國刑法第213條
公務員明知為不實之事項，而登載於職務上所掌之公文書，足以
生損害於公眾或他人者，處 1 年以上 7 年以下有期徒刑。
中華民國刑法第216條
行使第 210 條至第 215 條之文書者，依偽造、變造文書或登載
不實事項或使登載不實事項之規定處斷。


司法院資訊處製作；財團法人民間司法改革基金會備份。
